【裁判字號】    96,簡上,1064
【裁判日期】    970131
【裁判案由】    傷害
【裁判全文】
臺灣高雄地方法院刑事判決            96年度簡上字第1064號
上  訴  人  臺灣高雄地方法院檢察署檢察官
上  訴  人
即  被  告  丙○○
上列被告因傷害案件，不服本院高雄簡易庭中華民國96年10月24
日96年度簡字第5252號簡易判決（聲請簡易判決處刑案號：96年
度偵字第19703號），本院第二審管轄之合議庭判決如下：
    主  文
原判決撤銷。
丙○○犯過失傷害罪，處拘役貳拾日，如易科罰金，以新台幣壹
仟元折算壹日。
    事  實
一、丙○○於民國96年6 月17日上午7 時30分許，在其位於高雄
    縣岡山鎮○○路64之3 號之住處前，因與鄰居汪陳秀蘭為廣
    告鐵架擺設位置而發生口角，丙○○應注意該廣告鐵架上有
    突出之尖銳橫桿，若以之與人相拉扯，該突出之橫桿可能刺
    傷對方，而依其智識、能力並無不能注意之情事，竟疏未注
    意，而與汪陳秀蘭相互拉扯該廣告鐵架，致該突出之橫桿刺
    傷汪陳秀蘭之頭部，汪陳秀蘭因此受有頭部鈍傷併腦震盪及
    頭皮4 公分撕裂傷等傷害。
二、案經汪陳秀蘭之配偶乙○○訴由高雄縣政府警察局岡山分局
    報告偵辦。
    理  由
壹、程序部分（證據能力之審查）：
    按被告以外之人於審判外之陳述，雖不符刑事訴訟法第 159
    條之1 至之4 等4 條之規定，然若當事人於審判程序中同意
    作為證據，法院審酌該言詞陳述或書面陳述作成時之情況，
    認為適當者，亦得為證據；又當事人、代理人或辯護人於法
    院調查證據時，知有刑事訴訟法第159 條第1 項不得為證據
    之情形，而未於言詞辯論終結前聲明異議者，視為有前項之
    同意，同法第159 條之5 定有明文。此立法意旨在於傳聞證
    據未經當事人之反對詰問予以核實，原則上先予排除。惟若
    當事人已放棄反對詰問權，於審判程序中表明同意該等傳聞
    證據可作為證據；或於言詞辯論終結前未聲明異議，基於尊
    重當事人對傳聞證據之處分權，及證據資料愈豐富，愈有助
    於真實發見之理念，且強化言詞辯論主義，使訴訟程序得以
    順暢進行，上開傳聞證據亦均具有證據能力。查本件證人即
    告訴人乙○○於警詢中之供述，具有被告以外之人審判外陳
    述之性質，屬傳聞證據，惟經本院依法提示予以調查，檢察
    官及被告均對此未表示異議，且經本院審酌該書面作成時無
    違法情事，應適宜為本案之證據。
貳、實體部分：
一、訊據被告丙○○對於在上開時、地因廣告鐵架擺設位置，而
    與被害人汪陳秀蘭互相拉扯廣告鐵架，因而致該突出之橫桿
    刺傷汪陳秀蘭之頭部，汪陳秀蘭因此受有頭部鈍傷併腦震盪
    及頭皮4 公分撕裂傷等傷害之事實固不否認，惟矢口否認有
    何過失傷害之犯行，辯稱：當時是丙○○先持鐵棍至伊家中
    ，並以腳踢廣告鐵架，致廣告鐵架偏離原位，伊才將廣告鐵
    架放回原位，未料汪陳秀蘭竟出手強奪屬於伊之廣告鐵架，
    伊才與之相互拉扯該廣告鐵架，忽然伊被汪陳秀蘭之鐵棍打
    中手部，在疼痛難耐之下就鬆掉廣告鐵架，廣告鐵架始因此
    碰到汪陳秀蘭，汪陳秀蘭是因她本人用力過猛導致廣告鐵架
    撞到她而受傷云云。惟查：
  (一)被告與被害人互相拉扯廣告鐵架時，被害人忽然倒地，經被
    害人之夫乙○○通知救護車到場急救送醫後，發覺被害人受
    有如事實欄所載之傷害等情，業據被告於警訊時及本院審理
    時自承：雙方互相拉扯廣告鐵架，被害人汪陳秀蘭就忽然倒
    下，被害人之傷害係與伊拉扯廣告鐵架所造成等語（見警卷
    第4 至6 頁，本院97年1 月17日審判筆錄第4 頁），核與在
    場目擊之證人即告訴人乙○○於警訊中陳稱：「雙方拉扯時
    我有目睹當時尚未受傷，之後我有看見是丙○○拿廣告鐵架
    推向我太太時鐵架上頭突出部位直接傷害到我太太頭部」、
    「我太太將廣告鐵架移回他們店面時丙○○徒手拿廣告鐵架
    用力推向我太太而鐵架上頭突出部位直接傷害到我太太的頭
    部」等語（見警卷第1 至3 頁），並有高雄榮民總醫院診斷
    証明書1 份、照片8 張附卷可稽（見警卷第7 、9 、10頁，
    原審卷第40至41頁），而從上開相片所示，可知該廣告鐵架
    上端有突出之尖銳橫桿，而被害人所受之傷害係在頭部，是
    被害人係於與被告相互拉扯廣告鐵架時，遭廣告鐵架上端之
    突出橫桿刺傷一節堪以認定。
  (二)被告雖以上開情詞置辯，惟依案發當時之情形觀之，若被告
    果真有鬆手放開該廣告鐵架，則除被害人因自己出力過猛倒
    地而遭廣告鐵架刺傷，該廣告鐵架應該亦應隨之倒地，然依
    上開現場照片觀之，只見被害人倒地，惟該廣告鐵架並無橫
    放倒地之情形，且被告於警詢於本院審理時時亦均未供稱其
    有鬆手等情，是被告前開辯解不足採信。
  (三)本院稽之被告於案發時年已34歲，且係高中畢業之學歷，案
    發當時從商，而該廣告鐵架上之突出橫桿相當長，且係被告
    所有之物，被告理應知悉該廣告鐵架之頂端有突出物，則其
    與被害人拉扯時，當應注意該廣告鐵架上突出之尖銳橫桿，
    可能刺傷對方，而依其智識、能力，及當時之情事，並無不
    能注意之情事，竟疏未注意，而與被害人相互拉扯，終致被
    害人受有傷害，是被告有過失堪以認定。雖被害人與被告相
    互拉扯，就本件傷害之發生亦有過失，然不能因此減免被告
    之過失，附此敘明。再者，被害人係因上開拉扯行為而受有
    頭部鈍傷併腦震盪及頭皮4 公分撕裂傷等傷害，有高雄榮民
    總醫院診斷証明書1 份附卷可稽（見警卷第7 頁），是被告
    之過失行為與被害人之傷害間有因果關係，亦堪以認定。
  (四)綜上所述，被告辯解不足採信，本件犯行堪以認定。
二、核被告所為係犯刑法第284 條第1 項之過失傷害罪。公訴人
    雖認被告所為係犯刑法第277 條第1 項之傷害罪嫌，惟被告
    當時係隔著廣告鐵架與被害人相互拉扯廣告鐵架，此已說明
    如前，足證被告主觀上並無普通傷害之故意，是檢察官起訴
    法條尚有未洽，惟因其基本社會事實相同，本院自應予以審
    究，並變更起訴法條。
三、至被告上訴意旨略以：當時係汪陳秀蘭出手拉伊的廣告鐵架
    ，伊才出手拉該廣告鐵架，伊係正當防衛，請求撤銷原判決
    ，諭知無罪之判決云云。按對於現在不法之侵害，而出於防
    衛自己或他人權利之行為，不罰。但防衛行為過當者，得減
    輕或免除其刑，刑法第23條定有明文。是正當防衛需係遭遇
    現在不法之侵害，始得主張。經查，依案發當時之情形，被
    告與被害人係因廣告鐵架擺設位置而發生口角，被害人因而
    出手拉扯該廣告鐵架，顯見被害人係因對於該廣告鐵架之擺
    放位置有意見，才出手拉該廣告鐵架，尚難認被害人之行為
    已造成被之現在不法之侵害，是被告因而出手拉扯該廣告鐵
    架而導致被害人受傷，要與上開刑法第23條正當防衛之要件
    不符，則被告上訴意旨主張其係基於正當防衛云云，應無理
    由。
四、又檢察官上訴意旨略以：請求撤銷改判普通傷害罪，並諭知
    有期徒刑二月以上之有期徒刑等語。按行為人對於構成犯罪
    之事實，預見其發生而其發生並不違背其本意者，以故意論
    ，刑法第13條第2 項定有明文。經查，本件係因被告與被害
    人係因廣告鐵架擺設位置而發生口角，被害人因而出手拉扯
    該廣告鐵架，被告隨即亦出手拉扯該廣告鐵架，則依當時情
    形，依被告之智識、能力，被告理應知悉該廣告鐵架之頂端
    有突出物，在拉扯中可能刺傷被害人，已如上述，則被告雖
    能預見被害人可能因此受傷，然被告當時僅係欲出手拉回其
    所有之廣告鐵架，尚難認被害人因而受傷並不違背被告之本
    意，要與上開刑法第13條正第2 項故意犯之要件不符，則檢
    察官上訴意旨主張撤銷改判普通傷害罪云云，亦無理由。
五、原審以被告過失傷害犯行事證明確，予以論罪科刑，固非無
    見。惟按量刑輕重，係屬事實審法院得依職權自由裁量之事
    項，苟已斟酌刑法第57條各款所列情狀而未逾越法定刑度，
    不得遽指為違法（最高法院72年臺上字第6696號、75年臺上
    字第70 33 號判例參照）。查原審判決雖審酌本件被害人所
    受傷害，及被告所施之手段，二造間之關係，及被告迄今尚
    未與被害人成立和解，被害人就本件傷害之發生亦有過失等
    一切情狀，量處如有期徒刑2 月之刑，並諭知易科罰金之折
    算標準，然經本院觀諸案發當時照片，被害人受傷倒地後，
    其身旁放置有之金屬棍棒，有現場照片3 張在卷可稽（見警
    卷第10頁），顯見被告所述當時被害人係手持金屬棍棒與其
    發生爭執之供詞應屬真實，則本件既係被害人手持金屬棍棒
    與被告發生爭執，且係被害人先出手拉扯該廣告鐵架，則被
    害人在本件傷害案件中應負較被告重之與有過失責任，原判
    決未及注意至此，自有未合。是被告及檢察官雖各執上開上
    訴意旨，提起上訴，雖均無理由，然因原判決既有前開可議
    之處，自應由本院予以撤銷改判。爰審酌被告與被害人係鄰
    居關係，因廣告鐵架之擺放位置，竟不思以正當途徑解決，
    而相互拉扯該廣告鐵架，實有不該，而被告於案發時年已34
    歲，正值壯年，且係高中畢業之學歷，案發當時從商，而依
    被告之智識、能力，被告理應知悉該廣告鐵架之頂端有突出
    物，在拉扯中可能刺傷被害人，竟仍未予注意，因而造成被
    害人受有頭部鈍傷併腦震盪及頭皮4 公分撕裂傷等傷害，被
    告顯未能尊重他人之身體，而犯後猶飾詞狡辯，不知悔改，
    且迄今猶未能和解賠償被害人所受傷害，並念及被害人當時
    就該拉扯爭執應負較重之過失責任等一切情狀，量處如主文
    所示之刑，並斟酌被告之家庭經濟狀況及職業，諭知易科罰
    金之折算標準，以資儆懲。
據上論斷，應依刑事訴訟法第364 條、第455 條之1 第3 項、第
369 條第1 項前段、第299 條第1 項前段、第300 條，刑法第28
4 條第1 項前段、第41條第1 項前段，刑法施行法地1 條之1 ，
判決如主文。
本案經檢察官甲○○到庭執行職務。
中    華    民    國    97    年    1     月    31    日
                  鳳山刑事第一庭審判長法  官 黃三友
                                      法  官 林芳華
                                      法  官 陳盈吉
以上正本證明與原本無異。
如不服本判決，應於判決送達後10日內，向本院提出上訴狀。
中    華    民    國    97    年    1     月    31    日
                                      書記官  陳展榮
附錄本判決論罪科刑法條：
刑法第284 條第1 項
因過失傷害人者，處6 月以下有期徒刑、拘役或500 元以下罰金
，致重傷者，處1 年以下有期徒刑、拘役或500 元以下罰金。


司法院資訊處製作；財團法人民間司法改革基金會備份。
